最高法院刑事判決　　　　　　　　　　　　　　　九十三年度台上字第六七七二號
　　上　訴　人　甲○○
　　　　　　　　　　　　送達代收人　吳信吉律師
　　選任辯護人　吳信吉律師
右上訴人因違反毒品危害防制條例案件，不服台灣高等法院中華民國九十三年九月二
日第二審判決（九十三年度上訴字第一五五八號，起訴案號：台灣板橋地方法院檢察
署九十二年度偵字第一０二二九號），提起上訴，本院判決如左：
    主  文
上訴駁回。
    理  由
按刑事訴訟法第三百七十七條規定，上訴於第三審法院，非以判決違背法令為理由，
不得為之。是提起第三審上訴，應以原判決違背法令為理由，係屬法定要件。如果上
訴理由狀並未依據卷內訴訟資料，具體指摘原判決不適用何種法則或如何適用不當，
或所指摘原判決違法情事，顯與法律規定得為第三審上訴理由之違法情形，不相適合
時，均應認其上訴為違背法律上之程式，予以駁回。本件原判決綜合調查證據之結果
，認上訴人甲○○連續一行為犯有毒品危害防制條例第四條第二項販賣第二級毒品及
同條例第四條第三項販賣第三級毒品二罪名之事實，因而撤銷第一審不當之科刑判決
，改判依想像競合犯關係，從一重之前罪處斷，並以上訴人為連續犯，依刑法第五十
六條規定，就有期徒刑部分加重其刑後，量處有期徒刑捌年，扣案第二級毒品ＭＤＭ
Ａ壹佰陸拾伍顆、大麻煙捲陸拾捌支（驗後淨重計壹拾參點捌參公克）、大麻煙草壹
包（驗後淨重計柒點貳肆公克）、第三級毒品愷他命壹拾柒瓶（淨重壹拾貳點壹肆公
克）均沒收銷燬；扣案之夾鏈袋壹包、捲煙器貳具、捲煙紙參包、收縮帶壹捲、空瓶
壹只、研磨器壹組、帳冊壹本、行動電話壹具（含ＳＩＭ卡壹片）均沒收；未扣案之
販毒所得新台幣（下同）陸拾萬陸仟捌佰壹拾元沒收，如全部或一部不能沒收時，以
其財產抵償之，已詳認定犯罪事實之依據及憑以認定之理由，並對上訴人否認販賣
毒品之辯詞，如何不足採信，亦已依據卷內資料予以指駁及說明，從形式上觀察，並
無判決違背法令情形。按事實之認定及證據之取捨，乃屬事實審法院之職權。證人之
證言及合法調查所得證據，何者為可採，事實審法院本得參酌其他相關證據為自由之
判斷，苟無違反經驗法則或論理法則，自難指為違法。原判決依憑上訴人於警詢及偵
查時之自白，如原判決理由一、(一)、(二)所列各項證據，及其他調查證據取捨之結果，
認定上訴人確有販賣毒品犯行，摒棄不採上訴人及黃麗娟嗣於一審及原審所為有利之
詞，經核其證據之取捨及證明力之判斷於法均無不合。上訴意旨仍執陳詞，謂其無販
賣安非他命之意圖及犯行，上訴人所為不利於己之警詢筆錄係於警方脅迫下所製作，
且該筆錄內容顯與通訊監察譯文不符，原審以臆測之詞逕為不利上訴人之認定，並摒
棄黃麗娟有利上訴人部分之供詞，有違證據法則，系爭販毒所得金額全係上訴人販賣
第三級毒品或販賣一次第二級毒品後再加上販賣第三級毒品所得之總和，原審依連續
販賣第二級毒品論處，顯有未洽等語，係就原判決理由一已詳為論斷與說明之事項，
再事爭執，殊非適法之第三審上訴理由。又審理事實之法院，其認定被告犯罪事實所
憑之證據，並不以直接證據為限，間接證據亦包括在內，凡綜合調查所得之各種直接
及間接證據，本於推理之作用得其心證，而為事實之判斷，苟與事實無違，此項判斷
即與完全憑空推測迥異，即不容任意指為違法。原判決並非僅依憑上訴人於警詢及在
偵查時之自白，為認定其犯行之唯一證據，而係引述前開各種直接及間接證據，本於
推理之作用予以綜合判斷，查明確與事實相符，始資以論罪科刑。並對有利上訴人之
證據，何以不足取，亦已說明其取捨之心證理由，難謂有認定事實不憑證據及理由矛
盾或理由不備之違法。再刑事訴訟法第三百七十九條第十款所謂應於審判期日調查之
證據，必須該證據確與待證事實有重要關係，就其案情委有調查之必要者而言。本件
事證已臻明確，第一審並已勘驗上訴人警詢筆錄之錄影帶，認符合證據調查程序，且
內容與事實相符，原審未就0000000000、0000000000及000
0000000號行動電話之使用者身分及有無向上訴人購買毒品等事實，不為無益
之調查，不得指為調查未盡。末查，刑事訴訟法第一百條之二準用同法第一百條之一
第一項規定，司法警察官或司法警察詢問犯罪嫌疑人時，除有急迫情況且經記明筆錄
者外，應全程連續錄音，必要時，並應全程連續錄影。考其立法目的，旨在擔保詢問
程序之合法正當，亦即擔保犯罪嫌疑人之陳述係出於自由意思，及筆錄內容與其陳述
相符，以維護詢問筆錄之公信力。是如犯罪嫌疑人之自白確係出於其自由意思，且與
事實相符，縱司法警察官或司法警察於詢問時，未予全程連續錄音或錄影，致詢問程
序稍嫌簡略，仍難謂其自白無證據能力。查上訴人警詢時之自白，確係出於自由意志
下所為，且係全程錄影下所製作，業經第一審法院勘驗明確，原判決理由一、(二)亦已
詳其所憑，上訴人執此爭執，仍非適法。此外，上訴人徒憑己意，對原審採證認事
職權之適法行使及原判決理由一已詳為說明與論斷之事項，任意爭辯，顯與法定上訴
第三審之形式要件不符，其上訴違背法律上之程式，應予駁回。
據上論結，應依刑事訴訟法第三百九十五條前段，判決如主文。
中　　　華　　　民　　　國　　九十三　　年　　 十二 　　月　　二十三　　日
                              最高法院刑事第五庭
                                  審判長法官  謝　家　鶴
                                        法官  洪　文　章
                                        法官  花　滿　堂
                                        法官  陳　世　淙
                                        法官  洪　佳　濱
      右正本證明與原本無異
                                              書  記  官
中　　　華　　　民　　　國　　九十四　　年　 　一　　   月　　　四　　　　日
                                                                      Ｍ
